【裁判字號】    90,上易,3607
【裁判日期】    901121
【裁判案由】    脫逃
【裁判全文】
臺灣高等法院刑事判決                            九十年度上易字第三六七號
    上  訴  人  臺灣士林地方法院檢察署檢察官
    被      告  乙○○
右上訴人因被告脫逃案件，不服臺灣士林地方法院八十九年度易字第一○七八號，中
華民國九十年五月二十一日第一審判決（起訴案號：臺灣士林地方法院檢察署八十九
年度偵字第九三○四號）提起上訴，本院判決如左：
    主  文
原判決關於脫逃暨執行刑部分撤銷。
乙○○依法逮捕之人脫逃未遂，處有期徒刑貳月，如易科罰金以參佰元折算壹日。
    事  實
一、乙○○於民國八十九年八月九日晚間在臺北縣汐止市○○地○○路邊攤飲酒後，
    認其機車鑰匙遭警查扣，乃於八十九年八月十日凌晨二時四十五分許搭乘計程車
    前往位於臺北縣汐止市○○街一號之臺北縣警察局汐止分局，向適在值班台執勤
    之警員甲○○索討鑰匙；乙○○因受酒精影響致減退對於外界事務之知覺、理念
    及判斷能力而達於精神耗弱之程度，於警員甲○○請其出示證件時，竟於該公眾
  得出入之場所，當場以「幹妳娘」等語辱罵警員甲○○；且另起故意傷害及毀損
    之犯意，以揮舞其所有裝有酒瓶之手提包及拳腳之方式對依法執行職務之公務員
    甲○○施強暴，致甲○○受有頸部抓傷三處（三×一×○．一公分、二×一×○
    ．一公分、一×一×○．一公分）、前胸抓傷四處（六×一×○．一公分、五×
    一×○．一公分、五×一×○．一公分、七×一×○．一公分）、右眉部抓傷（
    一×一×○．一公分）、左手臂抓傷（三×一×○．一公分）等多處傷害，甲○
    ○所著制服亦遭乙○○扯破而損壞，足生損害於甲○○及該公物所屬單位（以上
    所犯侮辱公務員、公然侮辱、妨害公務、傷害、毀損等罪，業經原審判處罪刑並
    宣告緩刑確定）。嗣乙○○即為警員歐建昌、甲○○依法逮捕。當日上午十時許
    ，乙○○酒醒後，已無精神耗弱之情形，經警準備對其製作筆錄時，復另行起意
    ，以欲打電話請律師為由，趁隙自台北縣警察局汐止分局脫逃，惟其尚未脫離警
    察追躡之中，即在台北縣汐止市○○路○段、光明街口為警員魏明志、黃坤淳逮
    獲。
二、案經臺北縣警察局汐止分局報請臺灣士林地方法院檢察署檢察官偵查起訴。
    理  由
一、右揭事實，業據被告乙○○於原審及本院審理中坦承不諱，並有警員魏明志、黃
    坤淳之報告書各一份等附卷可稽，足徵被告自白內容與事實相符，其犯行堪以認
    定。
二、核被告乙○○為警依法逮捕後，自警局趁隙逃逸，惟其尚未脫離警察追躡之中，
    即復為警員逮獲，核其所為，係犯刑法第一百六十一條第四項、第一項之依法逮
    捕之人脫逃未遂罪。被告脫逃犯行尚屬未遂階段，應依刑法第二十六條前段規定
    減輕其刑。再按被告犯罪後，刑法第四十一條業已修正為「犯最重本刑為五年以
    下有期徒刑以下之罪，而受六個月以下有期徒刑或拘役之宣告，因身體、教育、
    職業、家庭之關係或其他正當事由，執行顯有困難者，得以一元以上三元以下折
    算一日，易科罰金。但確定因不執行所宣告之刑，難收矯正之效，或難以維持法
    秩序者，不在此限。併合處罰之數罪，均有前項情形，其應執行之刑逾六月者，
    亦同」，於九十年一月十日公布，同年一月十二日施行，雖被告所犯為最重本刑
    為三年以下有期徒刑之罪，不受該法修正之影響，然被告犯後法律既有變更，即
    應適用修正後之刑法第四十一條第一項前段之規定。
三、原判決關於脫逃部分，認被告乙○○罪證明確，予以論罪科刑，固非無見。惟查
    被告自警局脫逃尚未脫離警察追躡之中，即復為警員逮獲，其脫逃行為尚屬未遂
    階段，原判決認被告脫逃行為已達既遂程度，即有未洽。檢察官上訴意旨執此指
    摘原判決此部份不當，為有理由，自應由本院將原判決關於脫逃暨執行刑部分撤
    銷改判。爰審酌被告品性、生活狀況、智識程度，犯罪後已能明瞭己非，坦承所
    為等一切情狀，量處如主文第二項所示之刑，並諭知易科罰金之折算標準。末查
    被告所犯於公務員依法執行職務時，當場侮辱罪及傷害罪，經原審分別判處有期
    徒刑二月及三月後，已確定在案，本案判決時被告即非未曾受有期徒刑以上刑之
    宣告，故依法不得再宣告緩刑，併此敘明。
據上論斷，應依刑事訴訟法第三百六十九條第一項前段、第三百六十四條、第二百九
十九條第一項前段，刑法第二條第一項前段、第一百六十一條第四項、第一項、第二
十六條前段、第四十一條第一項前段，罰金罰鍰提高標準條例第一條前段、第二條，
判決如主文。
本案經檢察官劉斐玲到庭執行職務。
中      華      民      國    九十    年     十一     月    二十一    日
                              臺灣高等法院刑事第 十五  庭
 審判長法  官  房  阿  生
                                        法  官  鄧  振  球
                                        法  官  雷  元  結
右正本證明與原本無異。
不得上訴。
                                        書記官  梁  雅  華
中      華      民      國     九十     年     十一     月    二十一    日
附錄：本判決論罪科刑法條全文
刑法第一百六十一條
依法逮捕、拘禁之人脫逃者，處一年以下有期徒刑。
損壞拘禁處所械具或以強暴、脅迫犯前項之罪者，處五年以下有期徒刑。
聚眾以強暴、脅迫犯第一項之罪者，在場助勢之人，處三年以上十年以下有期徒刑；
首謀及下手實施強暴、脅迫者，處五年以上有期徒刑。
前三項之未遂犯罰之。


司法院資訊處製作；財團法人民間司法改革基金會備份。
